臺灣新竹地方法院民事裁定  
111年度小上字第32號
上  訴  人  洪國偉  


被上訴人    彭黃秀蓮



上列當事人間請求清償債務事件，上訴人對於中華民國111年5月
6日本院竹北簡易庭110年度竹北小字第558號小額訴訟事件第一
審判決提起上訴，本院裁定如下：
    主  文
上訴駁回。
第二審訴訟費用新臺幣壹仟伍佰元由上訴人負擔。
    理  由
一、按當事人於第二審程序不得提出新攻擊或防禦方法。但因原
    法院違背法令致未能提出者，不在此限，民事訴訟法第436
    條之28定有明文。另對於小額程序之第一審裁判，得上訴或
    抗告於管轄之地方法院，其審判以合議行之。對於前項第一
    審裁判之上訴或抗告，非以其違背法令為理由，不得為之。
    上訴狀內應記載上訴理由，表明下列各款事項：㈠原判決所
    違背之法令及具體內容。㈡依訴訟資料可認為原判決有違背
    法令之具體事實，民事訴訟法第436條之24、第436條之25分
    別定有明文。又依同法第436條之32第2項準用同法第468條
    、第469條第1款至第5款之規定，判決不適用法規或適用不
    當者，為違背法令；判決有同法第469條第1款至第5款情形
    之一者，為當然違背法令。是當事人就小額訴訟事件第一審
    判決提起上訴，如依同法第436條之32第2項準用同法第468
    條之規定，以原審判決有不適用法規或適用法規不當為理由
    時，其上訴狀或理由書應有具體之指摘，並揭示該法規之條
    項或其內容；若係成文法以外之法則，則應揭示該法則之旨
    趣；倘為司法院解釋或判例，亦應揭示該判解之字號或其內
    容。如依同法第436條之32第2項準用同法第469條第1款至第
    5款之規定，以原審判決有同法第469條第1款至第5款情形為
    理由時，其上訴狀或理由書，亦應揭示合於該條款之事實。
    倘上訴狀或理由書如未依此項方法表明，或其所表明者，顯
    與上開法條規定之情形不符時，即難認為已對原審判決之違
    背法令有具體之指摘，其上訴自難認為合法，有最高法院71
    年度台上字第314號判例意旨可資參照。又上訴狀內未表明
    上訴理由者，上訴人應於提起上訴後20日內，提出理由書於
    原第一審法院，未提出者，毋庸命其補正，逕以裁定駁回之
    ，民事訴訟法第436條之32第2項準用第471條第1項亦有明文
    。
二、本件上訴人對原審小額訴訟之第一審判決提起上訴，核其上
    訴理由，無非略以：被上訴人自上訴人處收受系爭10萬元現
    金後，並未交付予系爭車輛原所有人譚新銘，致譚新銘屢向
    上訴人追討，又倘依原審判決之認定，系爭10萬元為系爭車
    輛買賣價金之一部分，然系爭車輛原所有人譚新銘所借用之
    登記名義人，即上訴人就系爭車輛所簽立車輛買賣契約書之
    出賣人裕鑫通運有限公司（下稱裕鑫公司），其之法定代理
    人羅明諒，却將上訴人另交付予其、票號LH0000000、票面
    金額5萬元，作為預先支付裕鑫公司系爭車輛靠行費、司機
    薪資及雜支費用等之支票（下稱系爭支票），意外交付予譚
    新銘，作為譚新銘購入新車即VOVLE新車之款項內，則合計
    譚新銘已共收受80萬元，就超過系爭車輛車價70萬元及輪胎
    費5萬元合計75萬元之5萬元，被上訴人即應返還予上訴人等
    情。爰依法提起上訴，並聲明：原判決廢棄等語。
三、經查，本件上訴人對小額訴訟之第一審判決提起上訴，惟查
    ，原審判決係斟酌全辯論意旨，就兩造所為主張抗辯，依上
    訴人與系爭車輛登記名義人裕鑫公司簽訂之車輛買賣契約書
    ，約定系爭車輛以70萬元出售予上訴人，另加輪胎費5萬元
    ，合計75萬元、被上訴人於原審自承上訴人將10萬元訂金交
    付予被上訴人，被上訴人再交付予羅明諒、證人羅明諒於原
    審經具結證述上訴人於簽約當日，有交付10萬元予被上訴人
    之內容，並訴外人徐永輝、羅明諒出具之證明文書，暨羅明
    諒於原審另證述:系爭車輛係以70萬元出售予上訴人，且上
    訴人已將系爭車輛價金70萬元全部給付予裕鑫公司，裕鑫公
    司並已將該70萬元做為譚新銘向萬德通運有限公司買受VOLV
    O290營業大客車（按即前述之VOVLE新車）之部分價金，另
    裕鑫公司已將系爭車輛之使用權移轉予上訴人等情，認定：
    被上訴人應確實曾收受上訴人交付購買系爭車輛之訂金10萬
    元，且上訴人與譚新銘、裕鑫公司間就系爭車輛確實已成立
    買賣契約，並已完成使用權之交付予上訴人，而上訴人交付
    予被上訴人之10萬元現金，既屬系爭車輛買賣價金之一部，
    且被上訴人係因譚新銘授予代理權而收受該筆款項，被上訴
    人代理譚新銘收受該10萬元款項之行為，即直接對譚新銘發
    生效力，故被上訴人於110年3月26日收受上訴人交付之該現
    金10萬元，係以系爭車輛買賣契約為其法律上之原因，並非
    不當得利，上訴人依不當得利之法律關係，請求被上訴人返
    還該10萬元及利息並無理由等情，經核原審前揭之事實認定
    及法律適用，於法並無何違誤。至上訴人對原審小額民事判
    決提起上訴後，另主張:裕鑫公司之負責人羅明諒意外將系
    爭支票交付予譚新銘，故被上訴人應將系爭支票所示面額之
    5萬元返還予上訴人乙節，應係於第二審提起上訴始行提出
    ，即屬在小額程序之第二審上訴程序提出之新攻擊防禦方法
    ，而依原審卷內事證，並無原法院違背法令致上訴人未能提
    出上開攻擊防禦方法之情事，則依民事訴訟法第436條之28
    規定，此一新攻擊防禦方法，即不得於第二審程序提出，本
    院自不得予以審酌。況縱認上訴人仍得提出前述新攻擊防禦
    方法之上訴理由，然依上訴人之主張，羅明諒係將該面額5
    萬元之系爭支票交付予譚新銘，作為譚新銘購入VOVLE新車
    款項之一部分，並非交付予被上訴人，而由被上訴人受領、
    保有該5萬元支票款，自與被上訴人無關，則上訴人據此請
    求被上訴人返還該支票款5萬元，亦無理由。再者，觀以上
    訴人之上訴理由及內容，核係屬對原審判決所為上開之事實
    認定之職權行使為指摘，惟並未表明原審判決有何違背法令
    之具體內容，或具體指摘原審判決有何不適用法規或適用不
    當之情形，復無指明所違背之法規、法則、司法解釋或最高
    法院判例，且就整體訴訟資料亦無從認定原判決有何違背法
    令之具體事實，難認已於上訴狀內依法表明原審判決如何具
    體違背法令，揆諸前揭說明，亦應認上訴人提起本件上訴，
    未具上訴之合法程式，其上訴自難認為合法，應依民事訴訟
    法第436條之32第2項準用同法第444條第1項以裁定駁回之，
    並確定上訴人應負擔之第二審訴訟費用額如主文第2項所示
    。
四、據上論結，本件上訴為不合法，依民事訴訟法第436條之32 
    第1項、第2項、第444條第1項前段、第436條之19第1項、第
    95條、第78條，裁定如主文。
中　　華　　民　　國　　111 　年　　7 　　月　　15　　日
                  民事第二庭　審判長　法　官　鄭政宗
                                      法　官　王佳惠
                                      法　官　陳麗芬
以上正本係照原本作成。
本裁定不得抗告。
中　　華　　民　　國　　111 　年　　7 　　月　　15　　日
                                      書記官　黃志微